臺灣臺東地方法院刑事判決　　　　　　　　　　　　　九十三年度易字第一九四號
　　公　訴　人　臺灣臺東地方法院檢察署檢察官
　　被　　　告　丙○○
右列被告因竊盜案件，經檢察官提起公訴（九十三年度偵字第一九三二號），本院判
決如左：
    主  文
丙○○被訴竊取甲○○財物部分無罪。
丙○○被訴竊取乙○○財物部分公訴不受理。
    理  由
一、公訴意旨略以：被告丙○○意圖為自己不法之所有，於八十七年十二月卅一日某
    時（嗣經公訴人到庭更正為九十二年九月某時），在臺東縣東河鄉隆昌村一七二
    號住處房間內，明知乙○○及甲○○未同意其代為保管二人因搬家而暫放在該房
    間內之中國農民銀行存摺一本、「乙○○」印章二枚、花旗商業銀行信用卡一張
    （乙○○部分未據告訴）、臺新商業銀行信用卡一張及匯豐商業銀行信用卡一張
    （以下稱系爭物品），擅自竊取上開物品得逞。因認被告涉有刑法第三百二十條
    第一項之竊盜罪嫌云云。
二、按被告未經審判證明有罪確定前，推定其為無罪；犯罪事實應依證據認定之，無
    證據不得認定犯罪事實；不能證明被告犯罪者，應諭知無罪之判決，刑事訴訟法
    第一百五十四條第一項、第二項、第三百零一條第一項分別定有明文。又犯罪事
    實之認定，應憑真實之證據，倘證據是否真實尚欠明確，自難以擬制推測之方法
    ，為其判斷之基礎；而認定犯罪事實之證據係指足以認定被告確有犯罪行為之積
    極證據而言，該項證據自須適合於被告犯罪事實之認定，始得採為斷罪資料，最
    高法院五十三年著有臺上字第六五六號、二十九年上字第三一０五號判例。且刑
    事訴訟上證明之資料，無論其為直接或間接證據，均須達於通常一般之人均不致
    有所懷疑，而得確信其為真實之程度，始得據為有罪之認定，若其關於被告是否
    犯罪之證明未能達此程度，而有合理懷疑之存在，致使無從形成有罪之確信，根
    據「罪證有疑，利於被告」之證據法則，即不得遽為不利被告之認定，亦有最高
    法院七十六年度臺上字第四九八六號判例可稽。其以情況證據（即間接證據）斷
    罪時，尤須基於該證據在直接關係上所可證明之他項情況事實，本乎推理作用足
    以確證被告有罪，方為合法，不得徒憑主觀上之推想，將一般經驗上有利被告之
    其他合理情況逕予排除，此觀諸最高法院三十二年上字第六七號亦明。次按刑法
    上之竊盜罪，須意圖為自己或第三人不法之所有，而取他人所有物，為其成立要
    件。必行為人自知對於該項財物並無法律上之正當權源，而取得之，始具有主觀
    之意思要件，若行為人自信確有法律上正當所有之原因，縱其手段涉及不法，而
    有民事上之侵權責任，因欠缺意思要件，仍不構成竊盜罪，亦有最高法院二十三
    年上字第一八九二號、二十七年上字第一四０四號判例意旨參照。
三、公訴人認被告丙○○涉有前開犯行，無非係以：被告於警局初訊及檢察官偵查中
    不利於己之陳述，證人乙○○、甲○○之證訴，並有扣押物品清單、照片二張在
    卷可資佐證，執為論據。訊據被告則堅決否認有何竊盜犯行，辯稱：伊是見上開
    物品放置於自己住處房間內，因害怕遭竊，始基於保管之意思而將上開系爭物品
    隨身放置於身上，主觀上並無不法所有意圖及竊盜之故意等語。被告固坦認確有
    拿取系爭物品，然其既否認有竊盜故意，是否可採，仍須探究相關客觀情狀，並
    調查其他證據以資審認。經查：
(一)、證人甲○○證陳：「當時東西沒有整理，送到臺東的東西也不知道當中有信用卡
    ，如果我們知道送到臺東的這批東西其中有信用卡，我們會留在身上，因為當時
    我所有的信用卡都停卡了，乙○○的信用卡也停卡了，所以我們沒有去注意到」
    、「沒有申報遺失或失竊，因為東西不是很重要」、「（問：於何時至於臺東縣
    東河鄉隆昌村一七二？）約八十七年底」等語（本院九十四年一月三十一日審判
    筆錄、警卷第十頁）。證人甲○○既自始不知系爭物品位於何處，亦無積極處分
    管理行為，就系爭物品縱未達拋棄所有權意思，然實際上已然失去該物之實質管
    領力，自難作為竊盜罪之侵害客體，雖證人甲○○於本院審理時另稱，「我忘記
    這兩張信用卡，但不代表要他幫我保管這信用卡」等語，然由證人寄放物品處所
    確為被告住所，且放置物品達六、七年之久均未取回，是證人所言非交付保管等
    語，顯係證人臨訟所為之表示，衡情以觀，當證人將家具等物品寄放於被告處所
    ，而該物品中夾雜系爭物品時，而連證人亦不知系爭物品係夾雜其中時，被告何
    以判斷何者係受委託而保管，何者非其所得拿取，況參以被告被查獲時，系爭物
    品係因被告另涉強盜案遭收押時，於隨身物品中查獲，而其中尚有扣得被告姪女
    乙○○之信用卡、存款簿、本人之郵局金融卡、及其他類似物品，可見被告確有
    將其親屬之重要物品隨身攜帶之慣習，是被告所辯，是基於保管之意思而持有系
    爭物品，非全然不可採信。
(二)、又證人即被告父親丁○○結證稱：「（問：東西寄來你家後，乙○○或甲○○有
    無向你要東西）沒有」、「（問：你們有無催他們來拿東西？）他們都沒有來要
    東西，我們也以為他們不要那些東西」等語（本院九十四年一月三十一日審判筆
    錄），觀之卷附香港上海匯豐銀行（九三）港匯銀卡字第○四四三○號函、台新
    國際銀行台新信卡字九三○六二二號函所示，系爭物品或已於八十六年一月遭強
    制停卡，或有消費紀錄然持卡人無聲明遺失，並於八十八年十二月換卡等情況證
    據以觀，再參以證人甲○○上開陳述係於八十七年底將系爭物品置於被告處所及
    被告所述拿取時點係於九十二年九月間，可知系爭物品已不可使用，無何價值可
    言，證人甲○○雖未明白表示不擔心遭竊，然觀諸證人對於系爭物品之態度，未
    報案亦未積極尋找，顯見對其而言，或屬無關緊要，被告及證人丁○○均未被通
    知交還物品，而證人甲○○亦證稱只去過被告家一次，即於本案發生後，始跟隨
員警至被告住處作筆錄。準此，就本件客觀事實而言，系爭物品確足以令人認為
    係委託寄放，被告所辯即非無據。
(三)、被告於九十二年九月某日自家中取得系爭後，係將之置於機車中，顯見被告並未
    將之特意藏匿，復查系爭物品均無盜刷紀錄，被告倘有竊盜之不法所有意圖，應
    當於竊取系爭物品後進行刷卡消費，其卻捨此而不為，僅置於身上，堪認被告確
    因系爭物品寄放甚久，主觀上自信得以正當取得，並無不法所有之意圖可言，是
    縱其有拿取之行為，亦與竊盜罪之構成要件不符，自難以竊盜罪相繩。另公訴人
    於論告時認被告或涉有侵占遺失物罪嫌，然被告既無主觀之不法所有意圖，已如
    前述，是公訴人所認被告或涉有上開罪嫌等語，尚不可採。此外，復查無其他積
    極證據足資認定被告有何竊盜之犯行，揆諸前揭條文及判例意旨，自屬不能證明
    被告犯罪，爰為無罪判決之諭知。
四、至公訴意旨認被告上開竊取乙○○所有中國農民銀行存摺一本、印章二枚、花旗
    商業銀行信用卡一張部分。按告訴或請求乃論之罪未經告或請求者，應諭知不受
    理判決，乃刑事訴訟法第三百零三條第三款所明文。此部分起訴事實之財產犯罪
    被害人乙○○與被告間為五親等內血親關係，有戶籍資料及證人乙○○於警詢中
    之陳述在卷可按，此部分並未經乙○○合法告訴，撥諸上開說明自應為不受理之
    諭知。
據上論斷，應依刑事訴訟法第三百零一條第一項、第三百零三條第三款，判決如主文
。
本案經檢察官戊○○到庭執行職務。
中      華      民      國      九十四      年    二    月       十四   日
                                臺灣臺東地方法院刑事第一庭
                                    審判長法  官  洪兆隆
                                          法  官  黃珮茹
                                          法  官  呂煜仁
右正本證明與原本無異。
如不服本判決，應於判決送達後十日內向本院提出上訴狀。（須附繕本）
「切勿逕送上級法院」
                                          書記官  王敏玉
中      華      民      國      九十四      年    二    月       十五   日
